【裁判字號】    91,簡上,60
【裁判日期】    920428
【裁判案由】    過失傷害
【裁判全文】
臺灣桃園地方法院刑事判決                          九十一年度簡上字第六號
    上   訴   人  甲○○
    即   被   告
右上訴人因傷害案件，不服本院中壢簡易庭八十八年壢簡字第一０五四號，中華民國
九十年十二月二十八日第一審判決（聲請簡易判決處刑案號：台灣桃園地方法院檢察
署八十八年度偵字第一０五四九號、第一一七二二號、第一一九五二號），暨移
辦（同署八十八年度偵字第一八九八七號），提起上訴，本院判決如左：
        主  文
原判決撤銷。
甲○○傷害人之身體，處拘役伍拾日，如易科罰金，以佰元折算壹日。又傷害人之
身體，處拘役肆拾日，如易科罰金，以佰元折算壹日。應執行拘役捌拾日，如易科
罰金，以佰元折算壹日。
        事  實
一、甲○○與有配偶之乙○○發生婚外情，並生有一女黎祖吟（妨害家庭部分，本院
    另案判處有期徒刑四月確定），於民國八十八年五月三十一日十七時許，偕同乙
    ○○、黎祖吟及乙○○之長女黎孟如至桃園縣龍潭鄉石門山附近之「崑崙藥用植
    物園」洗藥浴（起訴書誤載為復興鄉石門山附近），因細故發生爭執，竟基於傷
    害之犯意，撿拾木棍毆打乙○○，致乙○○受有左大腿、左前臂多處瘀傷之傷害
    。又於八十八年七月二十二日十二時許，偕同乙○○、黎祖吟及乙○○之長女黎
    孟如至桃園縣復興鄉三民村用餐、遊玩，因細故發生爭執，竟另基於傷害之犯意
    ，以裝花生之塑膠罐揮擊乙○○，致乙○○受有右上臂瘀傷之傷害。
二、案經被害人乙○○訴請臺灣桃園地方法院檢察署檢察官偵查後聲請簡易判決處刑
    。
        理  由
一、訊據上訴人即被告甲○○固承認於八十八年五月三十一日十七時許，偕同告訴人
    乙○○及黎祖吟、乙○○之長女黎孟如，至潭鄉石門山附近之「崑崙藥用植物園
    」洗藥浴，因而發生爭執，及於八十八年七月二十二日十二時許，偕同乙○○、
    黎祖吟及乙○○之長女黎孟如，至桃園縣復興鄉三民村用餐、遊玩，又因細故發
    生爭執，持裝花生之塑膠罐揮擊告訴人乙○○之事實，惟矢口否認有何傷害犯行
    ，辯稱：伊雖於八十八年五月三十一日十七時許與告訴人乙○○發生爭執，但伊
    並未毆打告訴人；而八十八年七月二十二日十二時許，是與告訴人互毆云云。惟
    查，右揭事實，業據被害人乙○○於警訊、偵查及本院調查時指訴綦詳（見八十
    八年度偵字第一０五四九號偵查卷第三頁反面、八十八年度偵字第一一七二二號
    偵查卷第六頁反面、八十八年度偵字第一一九五二號偵查卷第三頁反面、本院九
    十一年六月十三日訊問筆錄），而被告於八十八年七月二十二日十二時許，持裝
    花生之塑膠罐揮擊告訴人乙○○等情，亦經證人黎孟如於偵查及本院調查時證述
    屬實，參以被告自承與告訴人鍾秀鳳於八十八年五月三十一日有拉扯之行為，及
    八十八年七月二十二日十二時許，持裝花生之塑膠罐揮擊告訴人（見八十八年度
    偵字第一一九五二號偵查卷第二０頁正面、本院九十二年四月十四日審判筆錄）
    ，則進而傷害告訴人乙○○，亦不違常情；而該行為會對人體產生傷害，本符合
    一般之常情，此外，並有診斷書一紙、照片一張在卷可稽（見八十八年度偵字第
    一０五四九號偵查卷第五頁、八十八年度偵字第一一九五二號偵查卷第五頁）。
    又彼此互毆必以一方初無傷人之行為，因排除對方不法之侵害而加以還擊，始得
    以正當防衛論，無從分別何方為不法侵害之互毆行為，不得主張正當防衛（最高
    法院三十年上字第一○四○號判例意旨參照）。復查無其他證據足資證明八十八
    年七月二十二日十二時許之傷害犯行係告訴人乙○○先行毆打被告，自不得主張
    正當防衛。從而，被告甲○○所辯並未傷害告訴人乙○○云云，不足採信。本件
    事證明確，被告甲○○犯行亦堪認定。
二、核被告所為係犯刑法第二百七十七條第一項之傷害罪。被告先後二次傷害犯行，
    時間相隔一個多月，又係偕同告訴人出遊後，因偶發爭執，進而傷害，顯係另行
    起意，應予分論併罰。公訴人認為係基於概括犯意為之，為連續犯，容有誤會，
    附此敘明。原審據以論罪科刑，固屬卓見，惟原審認先後二次傷害犯行為連續犯
    ，即有可議，上訴人上訴意旨指摘原審判決不當，雖無理由，惟原判決既有前揭
    可議之處，仍應由本院將原判決撤銷改判。審酌被告之犯罪動機、目的、品行、
    犯罪後之態度、被害人所受傷勢尚屬輕微，以及尚未與告訴人達成和解，賠償告
    訴人損害等一切情狀，各量處如主文所示之刑，並定其應執行之刑。又被告行為
    後，刑法第四十一條第一項業於九十年一月十日修正公布，將得易科罰金之罪名
    由原來最輕本刑為三年以下有期徒刑之罪，改為最輕本刑為五年以下有期徒刑之
    罪亦得易科罰金，於同年一月十二日生效，茲比較結果，修正後之刑法第四十一
    條第一項尚非不利於被告，爰就所宣告之刑及其應執行之刑均諭知易科罰金之折
    算標準。
三、公訴意旨略以：被告甲○○基於傷害人身體之概括犯意，在附表所示地點，因與
    乙○○細故爭執即以附表所示方式連續毆打乙○○及乙○○之女黎祖吟，致渠等
    分別受有附表所示之傷害。認被告甲○○亦涉有傷害罪嫌。按告訴乃論之罪，其
    告訴應自得為告訴之人知悉犯人之時起六個月內為之；又告訴乃論之罪，未經告
    訴者，法院應諭知不受理之判決，刑事訴訟法第二百三十七條第一項、第三百零
    三條第三款定有明文。查本件被告甲○○因附表所示之傷害犯行，經檢察官提起
    公訴，認被告等係犯刑法第二百七十七條第一項之傷害罪，依同法第二百八十七
    條規定須告訴乃論。惟如前所述，被告前揭論罪科刑之二次傷害犯行，均係偕同
    告訴人出遊後，因偶發爭執，始另行起意傷害，應予分論併罰。而告訴人乙○○
    就附表所示之傷害案件，僅於前開論罪之傷害案件偵查中陳述案情，庭呈診斷證
    明書附卷，但並未表示提出告訴，故公訴人就附表所示之傷害案件，難謂有經被
    害人乙○○提出告訴，惟公訴人認與起訴並論罪科刑部分有連續犯之裁判上一罪
    關係，爰不另為不受理之諭知，附此敘明。
四、桃園地方法院檢察署八十八年度偵字第一八九八七號移送併辦部分，經查已包含
    於該署八十八年度偵字第一０五四九號、第一一七二二號、第一一九五二號聲請
    簡易判決處刑之犯罪事實內，併此敘明。
據上論斷，應依刑事訴訟法第四百五十五條之一第三項、第三百六十九條第一項前段
、第三百六十四條、第二百九十九條第一項前段，刑法第二條第一項前段、第二百七
十七條第一項、第五十一條第六款、修正後之第四十一條第一項前段，罰金罰鍰提高
標準條例第一條前段、第二條，判決如主文。
本案經檢察官柯怡如到庭執行職務。
中      華      民      國    九十二    年      四      月    二十八    日
                                臺灣桃園地方法院刑事第二庭
                                      審判長法  官   徐  培  元
                                            法  官   林  恆  吉
                                            法  官   曾  正  耀
右正本證明與原本無異。
不得上訴。
                                            書記官   文  巧  雲
中      華      民      國     九十二   年      四       月   二十九    日
附表：
┌────┬───┬─────┬───┬───────┬────────┐
│時   間 │被害人│證    物│方  式│地          點│ 所受傷害       │
├────┼───┼─────┼───┼───────┼────────┤
│87.11月 │乙○○│診斷書一紙│徒手  │大溪鎮大聯盟保│頭部外傷併腦挫傷│
│間      │      │          │      │齡球館、龍潭鄉│胸部挫傷        │
│        │      │          │      │梅龍鎮ＫＴＶ  │                │
├────┼───┼─────┼───┼───────┼────────┤
│88.1.17 │乙○○│診斷書一紙│塑膠盒│桃園縣石門水庫│頭部外傷、右上背│
│        │      │          │      │              │左大腿挫傷、右膝│
│        │      │          │      │              │擦傷            │
├────┼───┼─────┼───┼───────┼────────┤
│88.1.17 │黎祖吟│診斷書一紙│塑膠盒│桃園縣石門水庫│頭部外傷、上唇瘀│
│        │      │          │      │              │傷              │
└────┴───┴─────┴───┴───────┴────────┘
附錄論罪科刑法條：
刑法第二百七十七條：
傷害人之身體或健康者，處三年以下有期徒刑、拘役或一千元以下罰金。
犯前項之罪，因而致人於死者，處無期徒或七年以上有期徒刑；致重傷者，處三年以
上、十年以下有期徒刑。


司法院資訊處製作；財團法人民間司法改革基金會備份。
